【裁判字號】    88,交自,10
【裁判日期】    890112
【裁判案由】    過失致死
【裁判全文】
臺灣彰化地方法院刑事判決                          八十八年度交自字第一號
    自  訴  人  丙○○
    自訴代理人  張柏山律師
    被      告  甲○○
    選任辯護人  汪紹銘律師
右列被告因過失致死案件，經自訴人提起自訴及臺灣彰化地方法院檢察署函送辦理（
八十八年度偵字第五九二七、七六八八號），本院判決如左：
    主      文
甲○○從事業務之人，因業務上之過失致人於死，處有期徒刑陸月。
    事      實
一、甲○○以販賣水果為生，並以駕車載水果為其附隨業務，係從事於業務之人，於
    民國（下同）八十八年三月三十一日晚上七時二十五分許，駕駛ＦＣ─０三九一
    號自小貨車由彰化縣社頭往田中方向沿員集路行駛，應注意汽車行駛時，駕駛人
    應注意車前狀況，並隨時採取必要之安全措施，而依當時情形又無不能注意之情
    形，行駛至田中鎮○○路○段二八七號前，竟疏未注意車前狀況，為閃避左方之
    不明物體而貿然將車之方向盤往右轉，致車輛駛入路面邊線內，不慎撞及行走在
    慢車道路邊之行人蔡月圓，造成蔡月圓因顱內出血延至八十八年四月五日不治死
    亡，甲○○於肇事後即留在現場，向到場處理之警員乙○○表明係肇事者，並表
    示願意接受裁判。
二、案經被害人丙○○即蔡月圓之配偶提起自訴及臺灣彰化地方法院檢察署函送併辦
    。
    理      由
一、訊據被告甲○○固坦承於前揭時地發生車禍，惟辯稱：係為閃避自其左側穿越馬
    路之廖堂竣才撞及蔡月圓云云。惟查，證人廖堂竣即蔡月圓之子於警訊時證稱：
    「當時與母親由肇事地點員集路右邊往左邊行進橫越馬路，當時母親已走員集路
    左邊路旁，我尚在路中心處，就看到該自小貨車撞上我母親並拖行有二間房屋之
    距離」等語，又證人許玉春即案發當天開車載蔡月圓及蔡堂竣之司機於本院調查
    時結稱：死者與她兒子過馬路，我看到被告所駛之車子速度很快撞到死者，死者
    之兒子走在死者之後面，一聲巨響，發現死者倒在（被告）車子旁邊」等語，核
    與被告於本院調查時所為至肇事地點發現左側有一黑影，所以本能就把方向盤往
    右打，因事出突然所以沒有注意右邊有無行人，才會撞倒蔡月圓之供述相符，並
    有道路交通事故調查報告表及照片等在卷可稽，且蔡月圓確因本件車禍致顱內出
    血死亡，業經臺灣彰化地方法院檢察署檢察官督同檢驗員相驗明確，制有相驗屍
    體證明書、驗斷書及勘驗筆錄等在卷可憑。辯護人以廖堂竣穿越馬路才為肇事主
    因，且被告發現黑影時已在距離五公尺內，並無充足之時間及空間供被告採取其
    他適當措施以避免事故之發生，被告並無過失可言，又被告係為避免撞及橫越馬
    路之廖堂竣而將方向盤打右，致擦蔡月圓，其保護之法益與被害之法益相當，且
    係不得已之措施，合於緊急避難之規定，其行為不罰，惟廖堂竣證稱案發時伊站
    在馬路中心處，已如前述，且縱認廖堂竣橫越馬路有違規定，惟被告自承當時發
    現左側有黑影即將方向盤往右打，是被告係在不明廖堂竣究屬行進或站立等侯車
    輛之狀態下，即貿然作出方向盤往右打之動作，致未注意到右側有行人蔡月圓而
    肇事，是其將方向盤往右打及右打之幅度是否為當時不得已之措施並非無疑，又
    被告發現黑影時是否已在距離五公尺內並無任何證據可資證明，尚難認其無充足
    之時間及空間採取適當措施，是蔡月圓之死亡，係由被告之行為所致，其因果關
    係，已極為明確。
二、按汽車行駛時，駕駛人應注意車前狀況，並隨時採取必要之安全措施，道路交通
    安全規則第九十四條第三項定有明文。被告於前揭時地駕駛車輛應注意能注意而
    不注意上開規定，以致肇事，被告之行為自有過失，本件經送台灣省彰化縣區車
    輛行車事故鑑定委員會鑑定結果，亦持相同看法，有該會八十八年十一月二十九
    日彰鑑字第八八五八六號函在卷足憑，本件事證明確，被告犯行堪以認定。
三、被告以賣水果為業，並以開車載水果為其附隨業務，其於執行業務中肇事致人於
    死，核其所為係犯刑法第二百七十六條第二項之業務上過失致人於死罪。臺灣彰
    化地方法院檢察署八十八年度偵字第五九二七及七六八八號案件與本件自訴案件
    係同一案件，該署檢察官於偵查終結前知悉有自訴，依刑事訴訟法第三百二十三
    條第二項移送本院，本院自應併予審理。又被告係於偵查犯罪之人員知悉車禍事
    實而不知肇事者為何人前自首，業經到庭處理之警員乙○○到庭結證明確，應依
    刑法第六十二條前段減輕其刑。爰審酌被告之素行、過失之程度，及肇事後僅依
    第三人汽車強制險賠償自訴人新台幣一百二十萬元，迄今尚未與被害人家屬和解
    等一切情狀，量處如主文所示之刑。
據上論斷，應依刑事訴訟法第三百四十三條、第二百九十九條第一項前段，刑法第二
百七十六條第二項，罰金罰鍰提高標準條例第一條前段，判決如主文。
中       華      民      國      八十九   年      二   月      二十五   日
                                          法      官  林  慧  英
右正本證明與原本無異。
如不服本判決，應於判決送達後十日內向本院提出上訴狀( 須附繕本 )。
告訴人或被害人對於判決如有不服具備理由請求檢察官上訴者，其上訴期間之計算係
以檢察官收受判決正本之日期為準。
                                          法院書記官  葉  春  涼
中       華      民      國      八十九   年      三   月      二       日
刑法第二百七十六條
因過失致人於死者，處二年以下有期徒刑、拘役或二千元以下罰金。
從事業務之人，因業務上之過失犯前項之罪者，處五年以下有期徒刑或拘役，得併科
三千元以下罰金。


司法院資訊處製作；財團法人民間司法改革基金會備份。
